臺灣新竹地方法院刑事判決　　　　　　　　　　　　　九十一年度訴字第二一號
　　公　訴　人　臺灣新竹地方法院檢察署檢察官
　　被　　　告　丙○○原名郭.
　　選任辯護人　徐原本律師
　　　　　　　　陳偉民律師
右列被告因偽造文書等案件，經檢察官提起公訴（九十年度偵字第六一四二號），本
院判決如左：
    主  文
丙○○連續行使偽造私文書，足以生損害於他人，處有期徒刑肆月，如易科罰金，以
參佰元折算壹日。
扣案如附表所示之物，均沒收。
    事  實
一、丙○○（原名郭信仁）於民國九十年十月十一日或十二日，在新竹縣竹北火車站
    前，見不詳姓名之人遺失之名片夾一個，內有乙○○之重型機車駕駛執照（係乙
    ○○所有，先於九十年九月初某日，在臺北縣新莊市○○路五００號附近車上連
    同皮包、手機、項鍊等物為不詳姓名之人所竊取）及背面簽有乙○○姓名之偽造
    之安泰商業銀行信用卡各一張（信用卡卡號為000000000000000
    0，該信用卡並非乙○○申請，係不詳姓名之人所偽造，並已偽簽乙○○之姓名
    於信用卡上），係屬脫離他人所持有之物，竟意圖為自己不法之所有，於上開時
    地將之侵占入己，且雖不知上開信用卡係偽卡，仍基於行使偽造私文書及詐欺取
    財之概括犯意，分別於（一）九十年十月十六日晚上十一時許，前往位於新竹縣
    竹北市○○路一０號正旗飯店投宿，並持先前所侵占之乙○○所有之重型機車駕
    駛執照，冒充乙○○身分，供正旗飯店員工登記旅客資料，並取出前開侵占所得
    之偽造安泰商業銀行信用卡刷卡，用以支付住宿一晚之費用新台幣（下同）一千
    八百元，而在ＶＩＳＡ卡特約商店正旗飯店所繕印載有消費金額之信用卡簽帳單
    （一式二聯，第一聯為客戶收執聯，第二聯為商店自存聯）上偽簽「乙○○」之
    署押後，將簽帳單交還正旗飯店行使之，致使正旗飯店員工誤信其為乙○○，陷
    於錯誤，而提供該飯店六０三號房供住宿等各項服務，足以生損害於乙○○、安
    泰銀行及正旗飯店；（二）復於九十年十月十七日中午十二時五十六分許，向正
    旗飯店櫃檯員工表示欲再投宿一晚並更換較大房間，正旗飯店員工不疑有他而照
    辦，提供該飯店一００二號房供住宿，丙○○再持同一偽卡以同前方法偽簽「乙
    ○○」署押後，刷卡支付費用三千二百元；（三）又於九十年十月十七日下午三
    時二十九分許，前往加億股份有限公司所經營位於新竹縣竹北市○○路四三二號
    之北聯社生鮮超市，選購商品總計一千二百九十一元，亦持同一偽卡以同前方法
    ，偽簽「乙○○」署押後刷卡支付前開費用。旋為警於九十年十月十七日下午四
    時四十分許，在正旗飯店查獲自外返回之丙○○，並扣得其侵占之乙○○重型機
    車駕駛執照及背面簽乙○○姓名之偽造安泰銀行信用卡各一張（查獲毒品部分另
    行偵辦）。
二、案經新竹市警察局第一分局報請臺灣新竹地方法院檢察署檢察官偵查起訴。
    理  由
一、訊據被告丙○○於警訊、偵查及審理中對右揭事實均坦承不諱，核與証人即查獲
    被告之警員羅嘉慶、徐坤榮、蔡春福結証情節大致相符，亦與被害人乙○○、正
    旗飯店總經理甲○○供述情節相合，並有扣案之乙○○所有之重型機車駕駛執照
    及背面偽簽乙○○署押之偽造安泰銀行信用卡各一張可資佐証，扣案之信用卡卡
    號經查其真實發卡銀行為日本之「Ｎｉｐｐｏｎ  Ｓｈｉｎｐａｎ  Ｃｏ．，
    Ｌｔｄ．」，與卡面上之「安泰商業銀行」明顯不符，且卡片上浮貼之雷射防偽
    標籤及ＶＩＳＡ註冊商標周圍之外框圖樣均十分模糊，卡片背面簽名條內亦無特
    殊水紋標記，確係屬偽造之信用卡，並有財團法人聯合信用卡處理中心覆函等在
    卷足憑，此外復有被告偽簽「乙○○」之簽帳單三紙、發票一紙，及旅客登記卡
    等附卷可憑，被告自白核與事實相符，其犯罪事証明確，犯行洵堪認定。
二、按刑法上所謂文書係指能證明一定法律關係之文書，署押則係指在文書或物體上
    署名或簽押用以證明一定之意思表示或一定事實，在社會上具相當之信用性，自
    以其名義人或經合法授權之人始得為之，而信用卡簽帳單具有持卡人與特約商店
    之交易契約書之性質，並具有持卡人經由收單銀行請求發卡銀行撥款之請求書或
    指示文件之性質，持卡人於該簽帳單簽名，即表示對所簽名之金額負責之意，是
    該簽帳單之性質為私文書；又信用卡刷卡機係電腦之一種，持卡人消費後出示信
    用卡予特約商店，商店人員在刷卡機上鍵入消費金額後，將信用卡插入或刷過經
    由電話線與發卡銀行終端電腦連線之刷卡機，使刷卡機判讀信用卡上之電磁紀錄
    ，將信用卡上之電磁紀錄與消費金額資料，傳輸至發卡銀行終端電腦，於判讀並
    核對信用卡約定事項相符後，再透電話傳輸設備，傳送授權號碼予信用卡刷卡機
    ，並隨消費金額列印於信用卡簽帳單上，故持信用卡交易與通常之買賣並無差異
    ，僅在價金給付後由發卡銀行經由信用卡中心代為付帳，而發卡銀行經由信用卡
    中心給付特約商店價金時，則就事後之權利關係發生變動，亦即由持卡人對於發
    卡銀行負擔給付價金債務而已，是持卡人與特約商店間之交易，乃係以信任關係
    為基礎之契約，倘持卡人並無支付價金之意思或能力，向特約商店提示信用卡消
    費，係屬對特約商店店員施行詐欺。又持信用卡交易後，店員交付予持卡人簽名
    之簽帳單係一式二聯，其中第一聯由持卡人簽名後（同時複寫第二聯），即由商
    店店員交持卡人收執，係表明持卡人同意依照信用卡使用約定，一經使用或訂購
    物品均應按所示之全部金額，付款予發卡銀行，是以持卡人於該簽帳單簽名之用
    意，係對所簽之金額負責之意，故為私文書，而其中第二聯則由持卡人提出交付
    予商店，由商店留存為請款憑據，先予敘明。
三、核被告丙○○所為侵占不詳姓名之人竊得後持有之乙○○所有重型機車駕駛執照
    及偽造之信用卡部分，係犯刑法第三百三十七條之侵占離本人所持有之物罪；於
    信用卡簽帳單上簽署「乙○○」之署名後交付店員之行為為行使偽造之簽帳單私
    文書，係犯刑法第二百十六條、第二百十條之行使偽造私文書罪；又其持偽造之
    信用卡三次刷卡之行為，第一、二次向正旗飯店刷卡，由正旗飯店提供住宿等利
    益，係犯刑法第三百三十九條第二項之詐欺得利罪，第三次購物，係由店員交付
    物品，犯刑法第三百三十九條第一項之詐欺取財罪，被告在簽帳單上偽造「乙○
    ○」署押之行為，屬偽造簽帳單私文書之階段行為，而偽造私文書之低度行為復
    為行使之高度行為所吸收，均不另論罪。而被告先後三次行使偽造私文書及二次
    詐欺得利之犯行，時間緊接，方法相同，觸犯構成要件相同之罪名，顯係基於概
    括犯意為之，應分別依連續犯之規定論以一罪，並均依法加重其刑（其詐欺得利
    之犯行與先前詐欺取財之犯行，因構成要件不同，非同一罪名，不成立連續犯）
    。又被告所犯上開侵占脫離本人持有之物罪、行使偽造私文書罪及詐欺取財罪、
    詐欺得利罪四罪間，均有方法目的、原因結果之牽連關係，為刑法第五十五條之
    牽連犯，應從情節較重之行使偽造私文書罪處斷。至公訴人認被告另涉犯刑法第
    二百十六條、第二百二十條第二項、第一項之行使偽造準私文書罪部分，惟經查
    ，被告使用之重型機車駕駛執照係乙○○所有，係屬真實，並非偽造，業據被害
    人乙○○於本院供述甚詳，堪信為實在，且被告雖冒充乙○○之名提出機車駕照
    供飯店人員登記，然該項登記性質上僅係使飯店知悉住宿之人名稱，並非係屬文
    書，故其持侵占之機車駕照供飯店為住宿登記所為尚未構成犯罪，至扣案之信用
    卡雖係偽造，惟被告否認係其所為，且扣案偽造信用卡背面之簽名亦非被告所為
    ，與被告之筆跡明顯不同，再參以証人即警員羅嘉慶、徐坤榮均結稱查獲當時並
    不知係偽卡，係事後送鑑定方查知等語，故被告辯稱偽造之信用卡非其所為，應
    堪採信，則被告所為僅係將他人偽造之信用卡持以使用，並無偽造信用卡之行為
    ，公訴人認被告另涉犯行使偽造準私文書罪部分，尚屬有誤，而此部分公訴人認
    與前開有罪部分有牽連犯之裁判上一罪關係，爰不另為無罪之諭知。爰審酌被告
    不思以正當之方式交易及購物，因一時貪念，竟以侵占之偽造之信用卡持以刷卡
    詐取財物之犯罪動機、目的、手段、刷卡消費之金額尚不多、對被害人等所造成
    之損害程度尚非嚴重，及犯罪後均坦承犯行，應有悔改之意，態度尚佳，且已賠
    償被害人正旗飯店等一切情狀，量處如主文第一項所示之刑，並諭知易科罰金之
    折算標準。
四、附表一之扣案偽造信用卡一張（含偽造「乙○○」署押），雖無證據證明為被告
    所偽造，或其明知為偽卡仍持以行使，業如前述，然其上之署押確係屬偽造，並
    經被害人乙○○指述在卷，亦核與被告供述相符，而依刑法第二百十九條規定，
    偽造之署押，不問屬於犯人與否，均沒收，則該偽造之署押與不詳姓名之人所偽
    造之信用卡於物理上並無從析離，且依信用卡之一般行使方式，得認偽造卡片係
    屬所偽造署押之一部分，爰併依刑法第二百十九條之規定沒收之；附表二、三係
    被告丙○○於簽帳單上之商店存查聯，係商店所有之物，並非被告所有，其上所
    偽造被害人「乙○○」之署押共二枚，亦依刑法第二百十九條之規定沒收，又該
    簽帳單一式複二枚，被告自留之該聯既於搜索時未經扣案，顯已滅失，爰不另為
    沒收之諭知；附表四為被告所偽造之簽帳單（含偽造之署押一枚），係屬偽造之
    私文書，依刑法第三十八條第一項第二款之規定沒收，其所偽造之署押一枚業已
    含於私文書中，不另為沒收之諭知。至扣案之乙○○之駕照一枚，係被害人乙○
○所有之物，並非被告所有，爰不宣告沒收，併予敘明。
據上論斷，應依刑事訴訟法第二百九十九條第一項前段，刑法第五十六條、第二百十
六條、第二百十條、第三百三十七條、第三百三十九條第一項、第二項、第五十五條
、第四十一條第一項前段、第二百十九條、第三十八條第一項第二款，罰金罰鍰提高
標準條例第一條前段、第二條，判決如主文。
本案經檢察官吳金棟到庭執行職務。
中      華      民      國      九十一      年      六    月    十三    日
                                臺灣新竹地方法院刑事第二庭
                                    法  官  王紋瑩
右正本證明與原本無異。
如不服本判決，應於判決送達後十日內向本院提出上訴狀( 應附繕本 )，上訴於
臺灣高等法院。
                                    書記官  馮玉玲
中      華      民      國      九十一      年      六    月    十三    日
附表
一、偽造安泰銀行信用卡（由不詳姓名之人偽造並偽簽乙○○之署押，信用卡卡號為
    0000000000000000）壹張（含不詳姓名之人所偽簽「乙○○」
    之簽名署押一枚）。
二、九十一年十月十六日被告丙○○所偽簽「乙○○」之簽名署押壹枚（即扣案之荷
    蘭銀行特店存根）。
三、九十一年十月十七日被告丙○○所偽簽「乙○○」之簽名署押壹枚（即扣案之荷
    蘭銀行特店存根）。
四、北聯社生鮮超市九十一年十月十七日簽帳單壹紙（含偽造之「乙○○」署押壹枚
    。
附錄本案論罪刑法法條全文
刑法第二百十六條
行使第二百十條至第二百十五條之文書者，依偽造、變造文書或登載不實事項或使登
載不實事項之規定處斷。
刑法第二百十條：
偽造、變造私文書，足以生損害於公眾或他人者，處五年以下有期徒刑。
刑法第三百三十七條：
意圖為自己或第三人不法之所有，而侵占遺失物、漂流物或其他離本人所持有之物者
，處五百元以下罰金。
刑法第三百三十九條第一項、第二項
意圖為自己或第三人不法之所有，以詐術使人將本人或第三人之物交付者，處五年以
下有期徒刑、拘役或科或併科一千元以下罰金。
以前項方法得財產上不法之利益或使第三人得之者亦同。
